【裁判字號】    98,交聲,1739
【裁判日期】    980908
【裁判案由】    交管條例聲異
【裁判全文】
臺灣板橋地方法院交通事件裁定        98年度交聲字第1739號
原處分機關  交通部公路總局臺北區監理所
異  議  人
即受處分人  甲○○
上列異議人因違反道路交通管理處罰條例案件，對於交通部公路
總局臺北區監理所於民國98年5 月26日以北監營裁字第裁40-AEW
234873號違反道路交通管理事件裁決書所為之裁決處分不服，聲
明異議，本院裁定如下：
    主  文
原處分撤銷。
甲○○不罰。
    理  由
一、原處分意旨略以：異議人即受處分人甲○○於民國96年12月
    3 日22時5 分許，駕駛隆成交通有限公司（下稱隆成公司）
    所有之車牌號碼105-NT號營業小客車（下稱本件汽車），在
    臺北市○○路（火車站北一號門前），有「在公共汽車招呼
    站10公尺內臨時停車」之違規（此部分業經異議人當庭撤回
    聲明異議）後，復有「違反處罰條例之行為，拒絕停車接受
    稽查而逃逸」之違規事實，經臺北市政府警察局大同分局警
    員開立舉發通知單逕行舉發。嗣隆成公司於應到案日期前向
    原處分機關交通部公路總局臺北區監理所辦理應歸責處罰駕
    駛人即異議人，而因異議人未於應到案日期期限內提出申訴
    或主動繳納罰鍰，由原處分機關於98年5 月26日以北監營裁
    字第裁40-AEW234873號違反道路交通管理事件裁決書，依道
    路交通管理處罰條例第60條第1 項、第63條第1 項及等規定
    ，裁處異議人罰鍰新臺幣（下同）6 千元，並記違規點數一
    點。
二、聲明異議意旨略以：伊於前開時點確有駕駛本件汽車在臺北
    火車站北一號門前下客，然迨欲駛離時，始從左照後鏡看見
    警員騎乘機車前來，伊即繼續加油離去，未見警員有表示攔
    停的舉動或言語。若警員已擋下本件汽車，伊如何能打方向
    盤將本件汽車向左駛離？又倘本件汽車左後輪壓到警員鞋尖
    ，警員亦不可能輕易縱放伊離去，爰依法聲明異議等語。
三、按汽車駕駛人，駕駛汽車有違反本條例之行為，經交通勤務
    警察或依法令執行交通稽查任務人員制止時，不聽制止或拒
    絕停車接受稽查而逃逸者，除按各該條規定處罰外，處3 千
    元以上6 千元以下罰鍰；汽車駕駛人有第60條第1 項之情形
    者，記違規點數一點，道路交通管理處罰條例第60條第1 項
    及第63條第1 項第1 款固分別定有明文。惟法院受理交通事
    件，準用刑事訴訟法之規定，同條例第89條前段亦有規定，
    是刑事訴訟法第154 條第2 項「犯罪事實應依證據證明之，
    無證據不得認定犯罪事實」之規定，及最高法院40年台上字
    第86號判例所示「事實之認定，應憑證據，如未能發現相當
    證據，或證據不足以證明，自不能以推測或擬制之方法，以
    為裁判之基礎。」之意旨，於法院審理違反道路交通管理處
    罰條例案件時，復同應予以適用。
四、經查，證人即舉發警員許嘉尚於本院調查時，固到庭證稱：
    當天接到勤務中心通報臺北火車站北門有計程車違規停車情
    形，我就騎乘警用機車前往，到達該處即臺北市市○○道○
    ○道路往東方向時，我看到計程車是一整排停在公車站牌，
    因為違規車輛太多，我只有從中間選擇性將機車停在某計程
    車的左前方，下車進行取締，並且從我機車停放處起算第一
    台計程車拿行、駕照，異議人是第三台，他們是一台接一台
    停放。當時異議人先在車上開啟駕駛座車窗跟我說他沒有帶
    證件，就開車要離開，我要他停留現場不許離開，告知他離
    開的話，會逕行舉發在公車站牌10公尺內臨時停車，並且會
    再多一張。後來異議人將車子停著沒有動，人先下車，但當
    我還在製單的時候，他就自行上車，並開車駛離現場，我看
    到吹哨制止並且用右手揮動示意要異議人停車，但他還是開
    車離去，我當時是站在異議人的左前方處。我在過程中沒有
    拍打本件汽車的車身或車門，因為拍不到，至於後車輪有無
    輾過我鞋尖，我已經忘記了等語在卷。然查，本件前經異議
    人向原處分機關提出申訴後，臺北市政府警察局大同分局98
    年5 月11日北市警同分交字第09831079900 號回函內係記載
    ：「經查執勤員警於違規時、地發現旨揭車輛在公車招呼站
    前公車停靠區內臨停候客，經員警上前至駕駛座旁（車窗未
    關）示意駕駛出示證件，駕駛見狀便駕車離去，經員警手拍
    該車左後車門並鳴笛制止，駕駛並不理會反而加速逃逸（後
    車輪壓過員警皮鞋尖），遂記下車號依據違規事實逕行掣單
    舉發，並無違誤」等情，有該函文影本1 份在卷可稽，是就
    證人許嘉尚前開證詞及原舉發機關函文內容相互參照勾稽，
    可知證人許嘉尚就過程中異議人有無先行下車，其是否有拍
    打本件汽車左後車門，及本件汽車後車輪究有無壓過其鞋尖
    等重要情節，前後所述已有矛盾不合之處，顯難排除警員就
    違規當時所為之觀察、記憶存有模糊不清之情。再證人許嘉
    尚於執行勤務過程中，倘如其所述係全程站在異議人的左前
    方處，且本件汽車原係在現場靜止停放中，則警員為何未能
    事先察覺阻止異議人駕駛本件汽車離去，亦有違背常情之處
    ，自難僅憑該有瑕疵之證詞，即遽認異議人於前開時地確有
    拒絕停車接受稽查而逃逸之違規事實。而經遍查全卷證據資
    料，除證人許嘉尚本身所言外，實無其他經科學儀器取得（
    例如照片或錄影）之積極證據可資佐證，尚難以認定本件汽
    車是否構成前揭違規情節，故原處分機關逕以異議人違反道
    路交通管理處罰條例第60條第1 項等規定加以裁罰，顯有速
    斷，本件聲明異議非無理由，應由本院將原處分撤銷，並諭
    知異議人不罰。
據上論斷，應依道路交通管理處罰條例第87條第2 項、道路交通
案件處理辦法第20條前段，裁定如主文。
中    華    民    國    98    年    9     月    8     日
                  交通法庭  法  官  張 兆 光
上列正本證明與原本無異。
如不服本裁定，應於裁定送達後五日內敘明抗告理由，向本院提
出抗告狀。
                            書記官  曹 秋 冬
中    華    民    國    98    年    9     月    8     日


司法院資訊處製作；財團法人民間司法改革基金會備份。
